臺灣嘉義地方法院刑事判決　　　　　　　　　　　　　八十九年度訴字第七一六號
　　公　訴　人　臺灣嘉義地方法院檢察署檢察官
　　被　　　告　丙○○
右列被告因違反槍砲彈藥刀械管制條例等案件，經檢察官提起公訴（八十九年度偵字
第四九二七號），本院判決如左：
    主  文
丙○○共同意圖為自己不法之所有，以恐嚇使人將本人之物交付，未遂，處有期徒刑
陸月，如易科罰金，以佰元折算壹日。
    事  實
一、緣丙○○係蔡政勳之友，蔡政勳因得知姜福清所有位於嘉義縣水上鄉三界埔之土
    地欲與他人合建，認有利可圖，乃將此消息告知方旭良，方旭良轉知呂高正，呂
    高正再帶同方木貴至現場查看，方木貴復分別與友順建設翁國全及地主姜福清接
    觸，而促成姜福清將部分土地出售予翁國全，並委託翁國全建築房屋，方木貴於
    促成本案時，即向地主姜福清言明，不向地主收取任何傭金，惟此案亦有蔡政勳
    等人參與，請地主自行向渠等表示謝意。蔡政勳見此案已開工，竟未收到仲介費
    而不滿，明知其對建商並無仲介費請求權，竟意圖為自己不法之所有，向丙○○
    稱其有一筆仲介費未索得，希望丙○○出面為其索討，事成願奉酬金致謝，丙○
    ○為求達成任務，丙○○在蔡政勳不知情之情形下，自行攜帶其前所改造之如附
    表所示之手槍一把（丙○○改造該槍枝部分，業經臺灣高等法院台南分院以八十
    九年上訴字第一０八八號刑事判決審結，尚未確定），邀同有犯意聯絡之翁金輝
    共同前往，三人並基於恐嚇取財之共同犯意聯絡（蔡政勳、翁金輝涉犯部分業經
    臺灣高等法院台南分院九十一年上訴字第八三號判決確定），於民國八十八年十
    二月十日十七時許，先至嘉義縣中埔鄉和美村復興新村八一號呂高正住處欲索討
    仲介費，惟呂高正以方木貴對該建案較清楚為由，欲將丙○○等三人帶至方木貴
    住處，蔡政勳遂委由丙○○與翁金輝隨同呂高正前往嘉義縣中埔鄉○○村○○路
    ○段七三二巷三號一樓方木貴之住處，至該處後，呂高正即行離去，翁金輝進入
    方木貴住處，向方木貴索討嘉義縣水上鄉三界埔十二棟房屋之仲介費，每棟新臺
    幣（下同）五萬元，共計六十萬元，此時適甲○○返家，丙○○遂隨同甲○○進
    入屋內，甲○○見對方來勢洶洶，恐生事端，欲行贈與一萬二千元之紅包以化解
    尷尬，但為丙○○所拒，而生爭執，丙○○遂取出藏放皮包內之如附表所示手槍
    ，抵住甲○○之腹部稱：你凶什麼，丙○○即先行離去，翁金輝並以：「丙○○
    是文豐的小弟叫阿牛」等語加以恫嚇，致生危害於其安全並以此方法欲使甲○○
    、方木貴將本人之物交付。嗣經甲○○報警，丙○○等人未及得手，即為警查獲
    。
三、案經嘉義縣警察局水上分局報請臺灣嘉義地方法院檢察署檢察官偵查起訴。
      理  由
一、訊據被告丙○○固坦承於上開時、地與另案被告翁金輝至被害人方木貴住處，且
    在該處遇見被害人甲○○之事實，惟矢口否認有何恐嚇取財犯行，並辯稱：其當
    日未帶如附表所示之槍枝前去，且其未與被害人方木貴、甲○○發生爭吵，亦未
    持槍對該二名被害人恐嚇，至於其警訊中自白，係因遭受刑求所致云云。經查：
  （一）被告雖辯稱：其警訊中所為之辯解係遭受刑求所致云云，惟查，被告係於八
        十九年一月五日經水上分局借提偵訊，經本院傳喚當日參與訊問之員警即證
        人丁○○、乙○○及戊○○三人到庭作證，三人均否認有何刑求之情事（見
        本院卷第三五頁、第七四頁），而被告於當日員警借訊完，返回臺灣嘉義地
        方法院檢察署接受檢察官訊問時，檢察官詢問其對警訊所言有何意見，其稱
        ：實在；而檢察官再問其對借提過程有有何意見，其則稱：沒有（見八十九
        年度聲字第一九０號偵查卷第一九頁背面），被告均未提及遭刑求之事，且
        未否認警訊中自白之正確性。另被告於八十九年二月十四日接受檢察官訊問
        時，檢察官先訊問被害人甲○○當天發生之情形，被害人甲○○則指稱：八
        十八年十二月十四日晚上八點多，在其住處看見被告，其與被告發生衝突，
        被告從皮包中拿出一支槍抵住其，並說凶什麼等語，後檢察官訊問被告對被
        害人甲○○所指訴之情節有何意見，被告則稱：沒有，被害人甲○○所言實
        在（見八十九年度偵字第八六０號偵查卷第七頁），顯然被告於經警借提訊
        問後，再次接受檢察官訊問時，並未提出任何刑求抗辯，且未主張警訊自白
        不實在。雖被告於八十九年一月五日返回臺灣嘉義看守所後，向所方反應稱
        ：其在借提訊問過程中，遭警員拉其額頭撞擊桌面，右膝蓋遭碰撞等情，惟
        看守所檢驗後，並未發現被告有明顯外傷，此有臺灣嘉義看守所九十年一月
        十八日嘉所文衛字第０一一七號函與所附該所收容人入所前身體健康調查狀
        況自述登記簿紀錄影本一份在卷可佐（見本院卷第一七至一八頁），顯然被
        告借提回所後，其身體並未見任何明顯外傷。加以證人丁○○、乙○○及戊
        ○○三人於本院審理時均證稱：被告經借提回嘉義縣警察局水上分局後，其
        等尚未訊問前，被告即以頭撞桌子要自殺，被其等制止等語（見本院卷第三
        五頁、第七四頁），衡諸常情，若員警確有刑求，則其等當蓄意隱瞞其等與
        被告身體上之接觸，不可能在作證之過程中，主動交代上開情狀。因此，本
        院以被告於經警借提完畢，返回臺灣嘉義地方法院檢察署，接受檢察官訊問
        時，並未提及其遭刑求，亦未否認警訊自白之實在，其返回嘉義看守所後，
        身上復未發現明顯之外傷，且其在為警借提訊問後隔約一個月之時間，再次
        接受檢察官訊問時，亦未對檢察官提及警方刑求，同時再次為與警訊相同之
        自白，則本院自難僅以被告嗣後於本院審理時之片面空泛指訴，遽認其於警
        訊時受到刑求，從而否認其警訊自白之任意性。
  （二）被告於警訊時自白稱：「綽號『蔡仔』（指另案被告蔡政勳）之男子叫我去
        甲○○住處討建蓋三界埔之仲介費，我於八十八年十二月十日晚上二十時三
        十分許帶翁金輝到甲○○住處討仲介費時，方木貴當時我們談的不愉快，適
        時甲○○回家就與我們發生衝突，於是我就從我預藏於皮包內之槍枝拿出來
        抵著甲○○．．」等語（見警卷第六頁至第七頁），核與被害人方木貴於偵
        查時指稱：「當時被告去找我說仲介費事，後因他們與我兒子談話起爭執由
        丙○○拿槍抵住我兒子，他說要索取仲介費．．」等語（見八十九年度偵字
        第八六０號偵查卷第八頁）；被害人甲○○於警訊時指訴：「於八十八年十
        二月十日晚上二十時三十分許，在我現住處嘉義縣中埔鄉和美村七三二巷三
        號一樓客廳內被兩名不詳姓名男子，其中一名持槍恐嚇，我父親方木貴在嘉
        義縣水上鄉三界埔開工建屋十二棟，每棟仲介費新臺幣五萬元．．當時我從
        外面回家時，我看到丙○○之男子站在外面打電話，我進屋內客廳時，該丙
        ○○也跟我後面進入我家客廳，當時另翁金輝已在我家客廳內，後翁金輝就
        跟我說你們嘉義縣水上鄉三界埔工地十二棟，每棟他們要仲介費新臺幣五萬
        元，當時我沒有答應，後來我因為怕發生事情，我才要包新臺幣一萬二千元
        紅包給他們息事，但是丙○○就跟我說，你是要包白包是不是，後他們不高
        興就跟我爭吵，其中丙○○就從皮包內取出一枝手槍抵著我說我在兇什麼：
        ：，留下翁金輝還在裡面，說丙○○是嘉義市文豐的小弟叫阿牛後翁金輝也
        跟著出去：：」等語（見警卷第一頁背面至第三頁）、於本院審理時指稱：
        「我那天有看到有一個在裡面，一個人在外面，我爸之前在跟裡面的人起口
        角，後來我進去後面那個也跟著進去，經我當庭指認翁金輝就是之前裡面的
        人，後來我與他們也起口角，跟著我進去的那人就拿槍抵住我，我爸很緊張
        就去阻止，翁金輝就跟我說丙○○是『文豐』的小弟」等語（本院八十九年
        訴字第三三一號案件八十九年十月十九日訊問筆錄，見本院卷第一零五頁）
        相符，是被告所為之自白與被害人之指訴相符，足見被告丙○○與另案被告
        翁金輝就上開犯行有行為分擔。至被告持以抵住被害人甲○○腹部而加以恐
        嚇之手槍，被害人甲○○於警訊時雖指稱：該手槍像是警用九０手槍，而經
        警提示附表所示手槍照片供其辨認時，其仍指稱：被告所持之手槍比照片之
        手槍大一些（見警卷第三頁），另被告於警訊中則供稱：其僅拿八釐米手槍
        至被害人方木貴住處，該手槍即八十八年十二月二十一日被水上分局鹿草分
        駐所查獲之該支八釐米改造手槍等語（見警卷第七頁背面、第九頁），被害
        人甲○○之指訴與被告之供述情節有所不一。惟證人即承辦員警丁○○到庭
        證稱：其在製作被害人甲○○筆錄時，因尚未扣到槍枝，其用警用槍枝比給
        被害人甲○○看，被害人甲○○說比警用槍枝小，後來提示被告丙○○扣案
        手槍照片給其看，其又稱比該手槍大等語（見本院卷第一六五頁），且被害
        人於偵查中經檢察官提示扣案如附表所示槍枝之照片後，被害人甲○○先指
        稱：「不是，當天他拿的槍較大一點」等語，後來又指稱：「應該是丙○○
        當天所持之手槍，因晚上較看不清楚，所以，指認可能有誤」等語，顯見被
        害人甲○○對槍枝並不熟悉，自難明確指出槍枝之型式與口徑，故不能以被
        害人甲○○對槍枝型式之指訴有誤，即認其指訴不可採。另被告於警訊時供
        稱：「（問：你當時所拿之槍枝現在何處？）於八十八年十二月二十一日被
        水上分局鹿草分駐所查獲之該支八厘米改造手槍，是當時我拿出來抵著甲○
        ○的槍枝」，雖該槍枝經警送內政部警政署刑事警察局鑑驗之結果，並非德
        製八釐米改造手槍，有內政部警政署刑事警察局八十八年十二月二十八日刑
        鑑字第一三八四六０號鑑驗通知書影本一份附於警卷可查（見警卷第一四頁
        ），顯然被告對於其持以恐嚇被害人甲○○之槍枝型式供述有誤，然依被告
        於警訊時所為之供述，既已得以特定其持以恐嚇被害人甲○○之槍枝，本院
        尚難僅因被告對於槍枝型式不熟，因而誤述，即據此而認被告警訊自白不實
        在。
  （三）另案被告蔡政勳是否能從方木貴取得仲介費用，依另案被告蔡政勳及被害人
        方木貴彼此均供稱不認識未見過面等事及證人呂高正於本院另案審理時證稱
        ：「（問：你為何知道有這塊土地？）是方旭良和被告蔡政勳說的，我就去
        找證人方木貴，請他幫忙介紹，結果他有成功，當初沒有約定要給被告蔡政
        勳、方旭良多少錢，本件是我帶方木貴去那塊地看地，方木貴再去找建商及
        地主。」、「當天對仲介費部分完全沒提到，沒有約定」等語（本院八十九
        年度訴字第三三一號訊問筆錄，見本院卷第九四頁、九五頁），而被害人方
        木貴於本院另案審理時亦證稱：因其與建商是朋友，所以，其沒說要拿仲介
        費，只是建商有包一些錢給其，其全部交給證人呂高正，地主因不認識，所
        以，沒給其錢等語（本院八十九年度訴字第三三一號訊問筆錄，見本院卷第
        九七頁），顯見另案被告蔡政勳對於被害人方木貴促成前開開發案，本無從
        對被害人方木貴取得仲介費請求權，亦即另案被告蔡政勳對建商方面無何仲
        介費請求權，另案被告蔡政勳仍執意委請被告與另案被告翁金輝索討，具有
        不法所有意圖應極明確，而此亦經臺灣高等法院台南分院以九十一年度上訴
        字第八三號確定判決認定在案，有該判決書影本一份在卷可憑（見本院卷第
        一三二至一三七頁）。而衡諸常情，被告與另案被告翁金輝既為他人討債，
        達成另案被告蔡政勳所無法達成之任務，是其等必需具備他人所無之能力或
        使出他人所不敢使出之手段，其等並非訴諸於法律亦非動之以情，而係由兩
        名壯漢（即被告與另案被告翁金輝出面），來勢洶洶，則被告與另案被告翁
        金輝就恐嚇部分犯行，應有犯意聯絡。又被告及另案被告翁金輝由另案被告
        蔡政勳處得知另案被告蔡政勳有一筆仲介費，故與另案被告蔡政勳前去找證
        人呂高正催討，此為被告於警訊中所自承，而其等至證人呂高正處時，證人
        呂高正稱要問方木貴才清楚之情，亦具證人呂高正於本院另案審理時證述在
        卷（本院八十九年度訴字第三三一號訊問筆錄，見本院卷第九四頁），是此
        筆仲介費須向何人索討，乃處於無著之際，被告與被另案告翁金輝郤於被害
        人方木貴、甲○○爭執與另案被告蔡政勳間並無仲介費用時，未能查明另案
        被告蔡政勳與被告方木貴、甲○○間是否仲介費用，竟思以使用非法手段強
        取，自難辭有不法所有意圖之恐嚇取財犯行。是被告、另案被告翁金輝與另
        案被告蔡政勳間有恐嚇取財之犯意聯絡，應可認定。
  （四）另被害人甲○○其後雖於檢察官訊問時改稱：當時並無提及仲介費之事，當
        時應係誤會云云，惟此顯與被害人方木貴於偵查中之指訴不符（均見八十六
        偵字第八六０號偵查卷第七頁、第八頁），且被告與另案被告翁金輝等至被
        害人方木貴家目的，乃為索討仲介費，已如前述，彼等至方木貴家竟未提及
        仲介費之事，焉能置信，被害人甲○○事後所變異之詞，應非實在，自難採
        信。
  （五）綜上所述，被告所辯，顯係卸責之詞，不足採信，本案事證明確，被告犯行
        應堪認定。
二、核被告所為，係犯刑法第三百四十六條第三項、第一項之恐嚇取財罪未遂罪。公
    訴人認被告係犯恐嚇罪，容有未洽，起訴法條應予變更。又被告與另案被告翁金
    輝、蔡政勳間，就上開恐嚇取財未遂犯行，彼此間有犯意聯絡，被告丙○○與另
    案被告翁金輝就上開犯行，彼此間復有行為分擔，另案被告蔡政勳為共謀共同正
    犯，被告與另案翁金輝則均為共同正犯。另被告與另案被告翁金輝、蔡政勳等人
    以一恐嚇行為對被害人方木貴、甲○○為恐嚇取財未遂犯行，係想像競合關係，
    應從一重處斷。又被告著手於犯罪行為之實行而不遂，為未遂犯，爰依刑法第二
    十六條前段規定減輕其刑。爰審酌被告任意持槍恐嚇被害人，對被害人心理傷害
    非輕，其素行、犯罪手段及犯罪後仍飾詞矯卸，態度不佳之態度等一切情狀，量
    處有期徒刑六月。又查被告犯罪時，刑法第四十一條原規定得易科罰金之範圍為
    最重本刑三年以下有期徒刑之罪，而此業於九十年一月四日修正，於同年一月十
    二日公布施行，將得易科罰金之適用範圍擴大為最重本刑五年以下有期徒刑之罪
    ，自以修正後之新法較為有利，依刑法第二條第一項規定，應適用修正後之新法
    規定，而被告所犯刑法第三百四十六條第三項之罪為最重本刑五年以下有期徒刑
    之罪，依上述說明，爰依修正後之刑法第四十一條第一項前段規定，併諭知被告
    如易科罰金之折算標準。
三、公訴意旨另略以：被告與另案被告翁金輝共同持有改造手槍，至被害人方木貴家
    為另案被告蔡政勳索取上開仲介費，被告遂取出藏放皮包內之手槍，抵住被害人
    即方木貴之子甲○○之腹部，因認被告涉犯槍砲彈藥刀械管制條例第十條第四項
    之未經許可持有改造手槍罪嫌云云。惟按已經提起公訴之案件，在同一法院重行
    起訴者，應諭知不受理判決，刑事訴訟法第三百零三條第二款定有明文。又按未
    經許可而製造（或改造）槍械後予以持有，其持有行為乃製造（或改造）行為之
    當然結果，不應再予刑罰之評價而論以未經許可持有槍械罪，應為製造（或改造
    ）行為所吸收，僅論以未經許可製造（或改造）槍械罪責即可；但如製造（或改
    造）槍械之目的在供犯他罪之用，並已實施該他罪之行為，則行為人所犯製造（
    或改造）槍械罪與其所犯之他罪間，顯有方法、目的之牽連關係，而屬裁判上一
    罪；如製造（或改造）槍械持有中另犯他罪，而犯該罪並非行為人製造（或改造
    ）槍械之目的，則其所犯製造（或改造）槍械罪與所犯之他罪間，即屬各別獨立
    之犯罪，應予分論併罰，最高法院八十八年度台非字第二三七號判決意旨參照。
    因此，如行為人因犯槍砲彈藥刀械管制條例第十一條第一項之未經許可，製造可
    發射子彈具有殺傷力之改造手槍罪經檢察官起訴後，檢察官如因行為人持有該改
    造手槍而再對行為人依同條例第十一條第四項提起公訴，則此與其前所起訴之改
    造手槍罪屬同一案件，應屬已經提起公訴之案件，在同一法院重行起訴之問題，
    法院對於後訴應諭知不受理判決。經查：
  （一）本件公訴人起訴被告犯有槍砲彈藥刀械管制條例第十一條第四項之持有改造
        手槍罪，其所持有之改造手槍（槍枝管制編號0000000000號），
        係被告前為嘉義縣警察局水上分局鹿草分駐所查獲之改造手槍，此業據被告
        於警訊時供稱：「（問：你當時所拿之槍枝現在何處？）於八十八年十二月
        二十一日被水上分局鹿草分駐所查獲之該支八厘米改造手槍，是當時我拿出
        來抵著甲○○的槍枝」明確，而被告因改造該手槍之行為，業經檢察官以被
        告該犯行（八十九年度偵字第二四九號、第二七一四號）與其前所犯之改造
        手槍罪（八十八年度偵字第七九六六號）間有連續犯之裁判上一罪關係，移
        送本院併辦，後經本院以八十九年訴字第三九號就檢察官起訴及移送併辦之
        被告連續改造手槍部分，判決有期徒刑七年，後經被告上訴臺灣高等法院台
        南分院，亦經該院駁回被告上訴，被告不服上訴最高法院，尚未判決確定等
        情，亦有本院、臺灣高等法院台南分院上開判決書各一份及被告臺灣高等法
        院被告全國前案紀錄表一份在卷可憑，是被告改造上開手槍（槍枝管制編號
        0000000000號）後，復持有該改造手槍之行為，應為該改造手槍
        行為所吸收不另論罪。
  （二）另被告否認其改造手槍（槍枝管制編號0000000000號）係為恐嚇
        被害人甲○○，無證據證明被告改造手槍之初即係為恐嚇被害人甲○○，是
        被告前開論罪科刑之恐嚇取財未遂犯行部分與被告改造手槍犯行間有牽連犯
        之裁判上一罪關係，自不為檢察官起訴被告改造手槍之效力所及，本院對被
        告恐嚇取財未遂犯行自得加以審理，亦附此說明。
  （三）綜上所述，被告改造如附表所示之手槍後，復加以持有，其持有行為，應為
        改造行為所吸收，不另論罪，而被告改造該手槍之行為復據檢察官向本院提
        起公訴，並經本院及臺灣高等法院台南分院判決在案，則公訴人再次對被告
        持有上開改造手槍行為提起公訴，應有刑事訴訟法第三百零三條第二款之已
        經提起公訴之案件，在同一案件重行起訴之情形，惟公訴人認該持有改造手
        槍行為與前開論罪科刑之恐嚇取財未遂部分，有方法結果牽連關係，屬裁判
        上一罪，爰不另為不受理判決之諭知。
據上論斷，應依刑事訴訟法第二百九十九條第一項前段、第三百條，刑法第二條第一
項前段、第二十八條、第三百四十六條第一項、第三項、第二十六條前段、第五十五
條、第四十一條第一項前段，罰金罰鍰提高標準條例第一條前段、第二條，判決如主
文。本案經檢察官游悅晨到庭執行職務。
中      華      民      國    九十一    年      六      月      十      日
                              臺灣嘉義地方法院刑事第一庭
                                  法  官  林  坤  志
右正本證明與原本無異。
如不服本判決，應於判決送達後十日內向本院提出上訴狀( 應附繕本 )。
中      華      民     國     九十一    年      六      月     十       日
                                  書記官  李  子  英
附錄本案論罪科刑法條全文：
刑法第百四十六條第一、三項
意圖為自己或第三人不法之所有，以恐嚇使人將本人或第三人之物交付者，處六月以
上五年以下有期徒刑，得併科一千元以下罰金。
前二項之未遂犯罰之。
附表：
   ┌────────┬──────────────┬────────┐
   │ 槍枝管制編號   │ 名稱                       │ 備註           │
   ├────────┼──────────────┼────────┤
   │ 0000000000     │ 仿WALTHER 半自動手槍製造   │ 具殺傷力       │
   │                │ 之金屬玩具手槍換裝已貫通   │ （內政部警政署 │
   │                │ 之土造金屬槍管改造而成     │ 事警察局中華民 │
   │                │                            │ 國八十八年十二 │
   │                │                            │ 月二十八日刑鑑 │
   │                │                            │ 字第一三八四六 │
   │                │                            │ ○號鑑驗通知書 │
   └────────┴──────────────┴────────┘
